臺灣高等法院民事裁定　　　　　　　　　 96年度抗字第607號
抗　告　人　乙○○
上列抗告人因與相對人甲○○間損害賠償之訴訟救助事件，對於
中華民國95年12月29日臺灣士林地方法院95年度救更一字第1號
裁定提起抗告，本院裁定如下：
    主  文
抗告駁回。
抗告費用新臺幣壹仟元由抗告人負擔。
    理  由
一、本件抗告意旨略以：相對人前曾訴請伊給付新台幣（下同）
    2,894,976元本息，經台灣新竹地方法院（下稱新竹地院）
    以94年度訴字第268號清償債務事件（下稱另案清償債務事
    件）判決駁回其訴確定。相對人再以同一原因事實訴請伊賠
    償損害，由原法院以95年補字第44號損害賠償事件（下稱系
    爭損害賠償事件）受理，後者應為前開確定判決效力所及，
    相對人顯無勝訴之望，不應准其訴訟救助之聲請。詎原裁定
    竟予准許，自有未當，爰求為廢棄原裁定云云。
二、按當事人無資力支出訴訟費用者，法院應依聲請，以裁定准
    予訴訟救助。但顯無勝訴之望者，不在此限。又無資力支出
    訴訟費用之事由，應提出能即時調查之證據以釋明之。民事
    訴訟法第107條第1項、第109條第2項、第284條分別定有明
    文。所謂無資力，係指窘於生活，且缺乏經濟上之信用者（
    最高法院18年抗字第260號、43年台抗字第152號判例參照）
    。所謂顯無勝訴之望者，係指聲請訴訟救助之當事人所提起
    之訴或上訴依其主張之事實於法律上本無獲得勝訴之望；或
    其起訴或上訴為不合法之情形而言，若尚須經法院調查辯論
    後，始能知悉其勝負之結果者，不得謂為顯無勝訴之望（最
    高法院75年度台抗字第227號、87年度台抗字第660號裁判意
    旨參照）。經查：
　　(一)相對人以其與抗告人及同案被告孫碧鄉、孫憲男間之系爭
　　　損害賠償事件，無資力支出訴訟費用，且非顯無勝訴之望
　　　為由，向原法院聲請訴訟救助，並提出台北市低收入戶卡
  　　（見原審救字卷6頁）、清償證明、不動產買賣合約書、
      匯款單、離婚協議書（見本院95年度抗字第1002號卷7-22
      頁）、起訴狀（見原審救更字卷30-32頁）等件影本以為
      釋明。
    (二)原法院於95年2月22日調取相對人之稅務電子閘門調件明
      細表（見原審救字卷7頁）及於95年12月14日調取相對人
      之勞工保險局被保險人投保紀錄（見原審救更字卷7頁）
      ，查無相對人當時有何資產或任職投保紀錄；另本院於96
      年4月30日調取相對人稅務電子閘門財產所得調件明細表
      ，僅查得相對人於94年度獲有股利憑單所得5元，名下並
      無任何財產（見本院卷11頁），堪認相對人確無資力支出
      該案之訴訟費用。
    (三)相對人於另案清償債務事件，係依不當得利及侵權行為之
      法律關係，請求抗告人給付2,421,476元本息，有該案民
      事判決可稽（見原審救字卷14-17頁，本院卷6、7頁）。
      至相對人於95年1月13日提起系爭損害賠償事件，初係依
      民法第184條規定請求抗告人賠償2,894,976元本息，嗣於
      95 年5月26日追加孫碧鄉、孫憲男為同案被告，並追加依
      民法第1030條之一規定請求分配剩餘財產，有起訴狀及補
      充說明狀足憑（見本院95年度抗字第1002號卷27、28、32
      頁）。可知二事件之當事人、訴訟標的及應受判決事項之
      聲明，未盡相同，自非同一事件。而另案清償債務事件確
      定判決所認定之事實，對於系爭損害賠償事件關於抗告人
      部分有無爭點效之適用，及相對人對孫碧鄉、孫憲男之請
      求是否有理由，仍須由原法院調查辯論後，始能知悉相對
      人勝負之結果，自難謂其為顯無勝訴之望。抗告人所辯相
      對人提起系爭損害賠償事件，與另案清償債務事件為同一
      事件，顯無勝訴之望云云，要無可採。
    (四)綜上所述，相對人就系爭損害賠償事件，並無資力支出訴
      訟費用，且非顯無勝訴之望，其聲請訴訟救助，合於前揭
　　  說明，應予准許。
四、從而，原裁定准許相對人訴訟救助之聲請，核無違誤。抗告
    意旨指摘原裁定不當，求予廢棄，為無理由，爰裁定如主文
    。
中　　華　　民　　國　　96　　年　　 5　　月　　 4　　日
                    民事第十六庭
                        審判長法　官  沈方維
　　　　　　　　　　　        法　官　呂淑玲
　　　　　　　　　　　        法　官　張競文
正本係照原本作成。
本裁定除以適用法規顯有錯誤為理由，並經本院許可外，不得再
抗告。如提起再抗告，應於收受後10日內委任律師為訴訟代理人
向本院提出再抗告狀。並繳納再抗告費新台幣１千元。
中　　華　　民　　國　　96　　年　　5 　　月　　4 　　日
　　　　　　　　　　　　　　　書記官  章大富
